臺灣高雄地方法院刑事判決　　　　　　　　　　　　　九十年度訴字第二二六五號
　　公　訴　人　臺灣高雄地方法院檢察署檢察官
　　被　　　告　庚○○
　　選任辯護人　江雍正
　　　　　　　　林樹根
右列被告因貪污等案件，經檢察官提起公訴（九十年度偵字第一００七二號、第一０
０七三號、第一００七四號、第一０四八八號、第一五九九二號），本院判決如左：
    主  文
庚○○依據法令從事公務之人員，連續對於職務上之行為，收受賄賂，處有期徒刑捌
年，褫奪公權參年。所得財物新臺幣陸萬元，應予追繳沒收，如一部或全部無法追繳
時，以其財產抵償之。
    事  實
一、庚○○自民國八十七年一月起擔任高雄市政府警察局行政科科長（目前停職中）
    ，為警正一階、三線一星高階警官，綜理並推行該警察局各單位警政勤務之規劃
    、取締色情風化、路霸、市容整頓等業務，為依據法令從事公務之人員。緣多年
    前，丙○○（本院另行審結）即在高雄市經營非法色情及僱用明眼人違規按摩為
主之「儂儂集團」擔任總負責人，為拓展其人脈，積極參加與警察有相關之社團
    單位，曾加入高雄市政府警察局警友會及苓雅分局擔任顧問，負責對外一切交際
    公關，丙○○的嫂嫂謝秋琴（另案經臺灣高雄地方法院檢察署檢察官通緝中）則
    為該集團總帳房，負責該集團所有資金之收支、運作、調配等，丙○○的小弟丁○○（本院另行審結）則擔任該關係企業之一「冠天下理容名店」總務，丙○○
    的二弟甲○○則為該理容店副總經理。丙○○與庚○○係交往十餘年之熟識關係
    ，丁○○亦因而常至庚○○子女陳國欽、己○○共同經營之「高雄黑豆漿店」（
    地址高雄市○○區○○街三三四號）消費，與庚○○熟稔，並互留聯絡電話。丙○○、謝秋琴、丁○○基於共同行賄之犯意連絡，並基於概括之犯意，為避免或
    減少該「儂儂集團」從事色情性交易及違規僱用明眼人按摩情事遭警方取締及臨
    檢，遂由丙○○與謝秋琴事先商討行賄掌有規畫取締色情權責之高雄市警察局行
    政科科長庚○○，丙○○並於九十年二月間某日，指示丁○○與庚○○聯絡見面
    ，丁○○並於某時、地，當面問庚○○要支付他多少錢？庚○○以手勢比二，表
    示二萬元。隔數日晚間十點後，丁○○將現金二萬元用「冠天下理容名店」薪水
    袋裝妥，親自送到前開「高雄黑豆漿店」交由庚○○收受。嗣後丁○○並以上開
    方式按月支付庚○○每月賄款二萬元。庚○○明知該筆款項係丙○○所致送之賄
    絡，仍基於概括之不法犯意，連續按月收受丁○○所交付之二萬元賄款，迄至九
    十年五月二十四日案發為止，庚○○合計收受賄款共六萬元。
二、案經法務部調查局高雄市調查處移送臺灣高雄地方法院檢察署及臺灣高雄地方法
    院檢察署檢察官自動檢舉偵查起訴。
    理  由
一、訊據被告庚○○矢口否認有右述犯行，辯稱：我並沒有收到丁○○送來的錢，十
    二月十七日開始檢調單位就在監聽我，所以如果丁○○九十年二月打電話給我，
    一定會有監聽的錄音帶及通聯紀錄，所以丁○○根本沒有打電話給我過云云。經
    查：
  (一)按共同被告所為不利於己之供述，固得採為其他共同被告犯罪之證據，惟此項不
    利之供述，依刑事訴訟法第二百七十條第二項之規定，仍應調查其他必要之證據
    ，以察其是否與事實相符，自難專憑此項供述，為其他共同被告犯罪事實之認定
    （最高法院三十一年上字第二四二三號判例參照）。又共同被告所為不利於己之
    供述，固得採為其他共同被告犯罪之證據，惟此項不利之供述，依刑事訴訟法第
    一百五十六條第二項規定，仍應調查其他必要之證據，以察其是否與事實相符，
    自難專憑此項供述，為其他共同被告犯罪事實之認定。亦即共同被告所為不利於
    己之供述，如調查必要之證據，而與事實相符，即得為其他共同被告犯罪事實之
    認定。
  (二)共同被告丙○○於本院審理中供稱：「（你是否有叫丁○○拿二萬元，共三次給
    庚○○？）有。」、「（為何要拿二萬元給庚○○？）叫他幫忙不要去臨檢」、
    「（是否知道庚○○是負責什麼工作？）行政科長，負責取締八大行業」、「（
    如何認識他的？）很早就認識了」、「（從何時開始拿二萬元給他？）九十年二
    月分，每個月拿一次」、「（為何從二月份開始每個月才拿二萬元給他？）我知
    道他在行政科，我就跟我弟弟說，叫我弟送給他」、「（送二萬是誰說的？）我
    本來說要給三萬，跟丁○○研究後，決定給二萬」、「（你沒有事先跟庚○○說
    過嗎？）沒有」、「（這樣突然拿去不會很奇怪嗎？）不會，他應該知道我是在
    經營色情行業」、「（他們都是拿去那邊給他？）我都叫丁○○去」、「（丁○○知道錢是要做什麼用的嗎？）知道」；而被告丁○○於本院審理中供稱：「（
    丙○○有無叫你拿二萬元給庚○○？）有」、「（做什麼用？）不知道」「（拿
    過幾次？）三次，九十年二、三、四月下旬」、「（拿去那裡？）高雄黑豆漿店
    給庚○○本人」、「（每次都是拿二萬嗎？）是」、「（二萬元是誰拿給你的？
    ）丙○○交代我自已去公司拿給庚○○」、「（你拿給庚○○時，他有無說什麼
    ？）沒有，我拿給他之後就走了」等語（見本院九十年十月十八日訊問筆錄），
    二人所述就每月送二萬元給被告庚○○之部分均屬相符。且依卷內所附電話通訊
    監察之電話譯文，被告丙○○、丁○○及謝秋琴曾就交付賄款給被告庚○○之情
    事討論如左：在八十九年十二月十七日十六時二十二分左右，被告陳武彰與丙○○之對話內容為：
        丁○○說：「我武璋」。
        丙○○說：「嘿」。
        丁○○說：「０００多一萬」。（聲音極小）
        丙○○說：「ｘ你娘，常常在討那個，給他，我告訴你德忠仔（庚○○現在
                    二萬嘛」。
        丁○○說：「對」。
        丙○○說：「０００那三萬、、、德忠仔那剩二萬，嫂仔（謝秋琴）那裡扣
                    二萬五，那本來一萬五而已、、、就是四萬五就對了，這樣你
                    知道嗎？」。
        丁○○說：「知道」。
        丙○○說：「我叫你向嫂仔這邊扣二萬五，對不對？變成明福仔（乙○○）
                    一萬五千元而已，好啦，你跟他弄！我看他都沒有拿給人家的
                    ，沒關係，拿一萬給他，德忠仔那二萬嘛」。
        丁○○說：「對」。
    上開談話，係在被告丙○○、陳武彰及謝秋琴不知遭監聽之情狀下所自由談論之
    內容，此有上開監聽譯文在卷可稽，核與上開被告丙○○、丁○○之自白亦屬相
    符，又有電話通聯記錄、扣案帳冊、法務部調查局調雄市調查處繪製之犯罪結構
    圖在卷可佐，是共同被告丙○○、陳武彰所為不利於己之供述，仍有其他必要之
    證據顯示其自白與事實相符，是即得為被告庚○○犯罪事實之認定。被告丙○○
    其確係有於九十年二、三、四月下旬，囑由被告丁○○每月送給被告庚○○二萬
    元之情事無訛。被告上開伊沒有收到丁○○送來的錢所辯，顯不足採。至被告所
    辯十二月十七日開始檢調單位就在監聽我，所以如果丁○○九十年二月打電話給
    我，一定會有監聽的錄音帶及通聯紀錄，所以丁○○根本沒有打電話給我過云云
    。查被告丁○○有無打電話給伊，與本件認定之被告於九十年二、三、四月下旬
    ，收受被告丁○○所致送之每月二萬元之情事無涉，縱令被告丁○○於九十年二
    月並無打電話給被告庚○○之情事，亦無法為被告有利之認定，附此敘明。
  (三)被告丙○○每月送給被告庚○○二萬元，究係給付給被告庚○○之股利﹖或係賄
    款﹖就此被告丙○○原供稱：「（為何交錢給庚○○﹖）因他太太是冠天下的股
    東，所以才交錢給他女兒、兒子，約拿二萬給他們，最近一次是在去年年底左右
    ，只要有分紅利就會給她，分紅利是從她開始有投資就有了，她投資一股，一百
    五十萬（見本院九十年九月二十一日訊問筆錄），後於本院九十年十月十八日訊
    問筆錄時，即翻異前供（見上開訊問筆錄），復供稱：「（你以前為何說二萬元
    是要給庚○○的股利﹖）是為了保護朋友」。（見本院九十年十月二十六日訊問
    筆錄），雖證人己○○、壬○、戊○○到庭證稱被告之太太黃郁棻確有投資冠天
    下之情事，惟查依一般之經驗，一百五十萬元非小數目，若確有投資之事實，投
    資人應會尋求保障，本件據證人己○○所稱被告之太太黃郁棻之投資竟係以現金
    、支票直接交付給壬○（當時冠天下公司之總務），而非經過銀行匯款，可以留
    下跡證，以證明確有投資，上開所述之交款方式甚不合常情，且投資之後，亦無
    在股東名冊上記載投資一百五十萬元之情事，又查並無其他積極事證足以證明被
    告本人、或其家屬曾投資冠天下之經營，是被告丙○○每月送給被告庚○○二萬
    元，應係賄款無訛。
  (四)綜上所述，本件事證明確，被告庚○○收受賄賂之犯行應堪認定。
二、查被告庚○○自八十七年一月起擔任高雄市政府警察局行政科科長，為警正一階
    、三線一星之高階警官，綜理並推行該警察局各單位警政勤務之規劃、取締色情
    風化、路霸、市容整頓等業務，為依據法令從事公務之人員。公訴意旨認為被告
    庚○○「未認真規劃取締臨檢、規劃掃蕩色情或違法營業取締之對象所致送之賄
    絡，仍基於概括之不法犯意，而違背職務，連續按月收受丁○○所交付之二萬元
    賄款，並違背其職務未予認真規劃取締，縱容丙○○所負責之「儂儂集團」在其
    轄區內營業」，因而認為被告庚○○所為係違反貪污治罪條例第四條第一項第五
    款之違背職務收受賄賂罪嫌。惟查，被告丙○○於本院審理中陳稱：「（是否知
    道庚○○是負責什麼工作？）行政科長，負責取締八大行業」（見本院九十年十
    月十八日訊問筆錄）；「（為何要給庚○○二萬？）很久的朋友，知道他在行政
    科當科長，我叫我弟直接去接洽，事先沒有跟庚○○講過」；「（從你開始送錢
    給警察後，臨檢之前，警察有無確實通知你們？）有，乙○○有通知我們，梁財
    坤也有通知」、「（辛○○及庚○○有無告訴過你們？沒有」、「（沒有，為何
    要繼續給他們錢？）他們有取締的權力」（見本院九十年十月二十六日訊問筆錄
    ）。又依高雄市政府警察局組織規程第三條第一款規定，本局設下列各科、室、
    中心，分別掌理各有關事項：一、行政科：勤務規劃、警力配備、警察服制、設
    備標準、市容整理、特定營業登記管理及一般行政協助推行等事項。被告庚○○
    亦陳稱：「（行政科是負責什麼工作？）有三個股，包括警政股、正俗股、市容
    股，警政股負責有關員警警力的編制、有關警政業務，包括勤務的審核，正俗股
    是對民眾檢舉有關色情行業及長官交辦色情行業的事情交給相關分局去處理，我
    們正俗股只有二、三個內勤人員，市容股是對攤販的管理」等語。被告庚○○為
    高雄市政府警察局行政科科長，雖綜理並推行上開之業務，而實際規劃取締之勤
    務，仍須由警政股、正俗股、市容股之承辦人員，依其主管業務權責規劃、取締
    ，非由被告庚○○親自規劃，亦屬當然。本件均無證據顯示被告庚○○有違背其
    職務指示其行政科之人員未予認真規劃取締，或收受賄賂之後，對於被告丙○○
    有通風報信或故意不予取締違背職務之行為，惟被告庚○○身為警局行政科長，
    負責規劃、取締色情風化等業務，顯無法推諉不知被告丙○○所經營之儂儂集團
    係從事何種行業，而仍收受賄賂，是其行為應係觸犯貪污治罪條例第五條第一項
    第三款之對於職務上之行為收受賄絡罪，公訴意旨認應依貪污治罪條例第四條第
    一項第五款之違背職務收受賄賂罪處斷，尚有未洽，起訴法條應予變更。其先後
    多次犯行，時間緊接，犯罪構成要件相同，顯係基於概括犯意反覆為之，應依連
    續犯之規定論以一罪，並加重其刑。又貪污治罪條例第七條關於有調查、追訴、
    或審判職務之人員加重其刑之規定，是指有調查犯罪職務之人員，於調查犯罪時
    ，違背職務，或不違背職務收受賄賂之情形，始有加重其刑之適用；如非調查犯
    罪，而僅是行政公務之調查，則無此加重其刑規定之適用，被告固應查報其轄區
    非法行業，然非法行業未必當然觸犯刑罰法令，其雖有職務上之收賄行為，然無
    因調查犯罪或不調查犯罪而收賄情形，不能適用上述規定加重其刑，附此敘明。
    爰審酌被告身為高雄市政府警察局行政科科長，為警正一階、三線一星之高階警
    官，本應奉公守法，潔身自愛，清廉誠實，不得為有損警察形象之行為，竟知法
    犯法，貪圖金錢，嚴重破壞警察機關及警察人員亟欲建立之清廉、積極形象，使
    民眾對警察產生懷疑及不信賴，損及積極努力任事之其他警察威信，另斟酌被告
    收受賄賂之金額為六萬元，金額不大，並無前科、素行良好，並非主動索求賄賂
    等一切情狀，量處如主文所示之刑，並依同條例第十七條規定諭知褫奪公權三年
    。另被告所得之財物六萬，併依同條例第十條規定諭知追繳沒收，如全部或一部
    無法追繳時，以其財產抵償之。
據上論結，應依刑事訴訟法第二百九十九條第一項前段、第三百條，貪污治罪條例第
五條第一項第三款、第十條、第十七條，刑法第十一條前段、第三十七條第二項、第
五十六條，判決如主文。
本案經檢察官陳正芬到庭執行職務。
中      華      民      國    九十一    年      七      月    三十一    日
                                  臺灣高雄地方法院刑事第七庭
                  法  官      陳信伍
右正本證明與原本無異。
如不服本判決，應於判決送達後十日內，向本院提出上訴狀。
                                              書記官      林秀珍
中      華      民      國    九十一    年      七      月    三十一    日
附錄本判決論罪法條：
貪污治罪條例第五條
有下列行為之一者，處七年以上有期徒刑，得併科新台幣六千萬元以下罰
金：
一  意圖得利，擅提或截留公款或違背法令收募稅捐或公債者。
二  利用職務上之機會，詐取財物者。
三  對於職務上之行為，要求、期約或收受賄賂或其他不正利益者。
前項第一款及第二款之未遂犯罰之。
貪污治罪條例第十條
犯第四條至第六條之罪者，其所得財物，應予追繳，並依其情節分別沒收
或發還被害人。
前項財物之全部或一部無法追繳時，應追徵其價額，或以其財產抵償之。
為保全前二項財物之追繳、價額之追徵或財產之抵償，必要時得酌量扣押
其財產。
貪污治罪條例第十七條
犯本條例之罪，宣告有期徒刑以上之刑者，並宣告遞奪公權。
